臺灣臺中地方法院刑事判決
110年度交易字第1270號
公  訴  人  臺灣臺中地方檢察署檢察官
被      告  李亮璿


選任辯護人  洪政國律師（法扶律師）
上列被告因過失傷害案件，經檢察官提起公訴（110年度偵字第2
1816號），本院判決如下：
    主    文
李亮璿犯過失傷害罪，處拘役貳拾日，如易科罰金，以新臺幣壹
仟元折算壹日。
    犯罪事實
一、李亮璿於民國109年11月2日12時44分許，駕駛車號000-0000
    號自用小客車，沿臺中市北屯區昌平路1段由北平路往興安
    路方向行駛至該道路與天津路4段交岔路口，停等燈號變換
    為綠燈起駛時，本應注意汽車起駛前應注意前後左右有無障
    礙或車輛行人，並應讓行進中之車輛優先通行，且應注意車前狀
    況及兩車並行之間隔，隨時採取必要之安全措施，而當時天
    候晴、日間自然光線、路面鋪裝柏油、乾燥無缺陷、無障礙物
    、視距良好，並無不能注意之情形，竟疏未注意及此，即貿然
    起駛，適黃麗真騎乘車號000-0000號普通重型機車，在其右
    側前方同方向行進，李亮璿見狀閃煞不及，兩車發生碰撞，
    黃麗真因而受有下巴2公分撕裂傷、左手多處擦挫傷、右手
    挫傷、雙膝挫傷及左踝擦挫傷等傷害。
二、案經黃麗真訴由臺中市政府警察局第五分局報告臺灣臺中地
    方檢察署檢察官偵查起訴。
    理    由
一、證據能力部分：
　　按被告以外之人於審判外之言詞或書面陳述，除法律有規定
    者外，不得作為證據；被告以外之人於審判外之陳述，雖不
    符合刑事訴訟法第159 條之1 至第159 條之4 之規定，但經
    當事人於審判程序同意作為證據，法院審酌該言詞陳述或書
    面陳述作成時之情況，認為適當者，亦得為證據。當事人、
    代理人或辯護人於法院調查證據時，知有第159 條第1 項不
    得為證據之情形，而未於言詞辯論終結前聲明異議者，視為
    有前項之同意，刑事訴訟法第159 條第1 項、第159 條之 5
    定有明文。查本件判決認定犯罪事實所引用之被告李亮璿以
    外之人於審判外之陳述，公訴人及被告、辯護人迄至言詞辯
    論終結前均未聲明異議，且經本院審酌該等證據資料製作時
    之情況，並無違法不當及證明力明顯過低之瑕疵，堪認作為
    證據應屬適當，依上開規定，均具有證據能力。至於不具供
    述性之非供述證據，並無傳聞法則之適用，該等證據既無證
    據證明係公務員違背法定程序所取得，復經本院踐行調查證
    據程序，且與本案具有關聯性，亦均有證據能力。
二、認定犯罪事實之證據及理由：
    本院訊據被告李亮璿固否認過失傷害犯行，辯稱係告訴人機
    車往左偏移才會碰到伊的車輛跌倒，伊並未撞到告訴人，因
    遭車子右前方柱子擋到，才未看到告訴人，是告訴人碰到伊
    車子右前方，一碰到伊就煞車等語；辯護人為被告辯護稱本
    件應為告訴人在被告發動汽車時，突然向左側偏移，被告閃
    避不及方致撞上告訴人，就系爭車禍事故，被告應無疏失等
    語。經查：
  ㈠就本件行車事故之發生過程，業據告訴人黃麗真於警詢指訴
    ：伊騎乘AEK-1283號重機車沿昌平路慢車道由北平路往興安
    路方向行駛，直行時突然被後方由被告駕駛AYU-3913號自小
    客車追撞倒地，當時時速不到40公里等語（見偵卷第28頁）
    。依告訴人之指訴內容，對應案發現場所拍攝被告車輛及告
    訴人機車受損之情況（見偵卷第51至67頁），顯見被告駕駛
    車輛行駛至路口停等紅燈而於綠燈起駛時，與告訴人騎乘機
    車發生碰撞之事實，實可確認。　
  ㈡另依行車紀錄器畫面擷圖所示，足以佐證被告駕駛自小客車
    停等紅燈於綠燈起駛時，未禮讓亦起步行駛之告訴人機車，
    致車輛右前方碰撞告訴人機車左側之事實（見偵卷第69至71
    頁）；再經本院勘驗行車紀錄器畫面，因路口號誌轉為紅燈
    ，被告車輛停於外側車道，陸續有機車向前行駛至機車停等
    區，告訴人機車原停於被告車輛右前方，待路口號誌轉為綠
    燈後，被告車輛往前行駛，告訴人起步後機車稍往左偏移，
    兩車即發生碰撞，告訴人連同機車倒地等情，亦有勘驗筆錄
    在卷可參（見本院卷第98頁），顯然被告係停等紅燈後起駛
    直行，而告訴人之機車稍往左偏移，兩車隨即發生碰撞等情
    ，亦據本院勘驗行車紀錄器光碟畫面確認無訛。
　㈢按汽車行駛時，駕駛人應注意車前狀況及兩車並行之間隔，
    並隨時採取必要之安全措施，道路交通安全規則第94條第3
    項定有明文，被告既為領有汽車駕照使用道路之人，對上開
    規則自為知悉並應遵守。依道路交通事故現場圖、道路交通
    事故調查表㈠㈡、交通事故補充資料表、現場及雙方車損相片
    、行車紀錄器翻拍照片及行車紀錄器畫面光碟所示（見偵卷
    第37、39至41、49、51至67、69至71、卷末光碟片存放袋）
    ，案發當日天候為晴天、日間自然光線、柏油路面乾燥、無
    缺陷、無障礙物、視距良好、號誌正常等情，客觀上並無不
    能注意之情事，被告駕駛車輛行經路口停等紅燈於綠燈起駛
    時，本應注意車前狀況及兩車並行之間隔，並隨時採取必要
    之安全措施，避免發生危險或交通事故，竟疏未注意隨即起
    駛，致與稍往左偏移之告訴人機車發生碰撞，造成告訴人車
    倒受傷，被告之駕駛行為顯已違反前開規定而認有過失。　
  ㈣另有員警職務報告、告訴人中國醫藥大學附設醫院診斷證明
    書、臺中市○○○○○道路○○○○○○○○○○○○○號查詢汽車駕駛人、證
    號查詢機車駕駛人等資料在卷可稽（見偵卷第21、31、35、
    73、75頁），均可作為判斷本件行車事故之證據資料。
　㈤被告及辯護人雖以上開之詞置辯，然觀諸行車紀錄器畫面光
    碟，被告所駕自小客車於路口停等紅燈於綠燈起駛時，車旁
    右側告訴人之機車稍往左偏移，兩車隨即發生碰撞，是被告
    及辯護人上開所辯委無足採，僅為事後卸責之詞，被告犯嫌
    堪以認定。另告訴人對於本件車禍雖亦有疏失，但既由於被
    告之過失併合而為危害發生之原因，被告之刑責當不能因此
    相抵而免除，僅可供量刑之斟酌。本件交通事故之發生被告
    具有過失至明，且此未注意車前狀況及兩車並行之間隔，並
    隨時採取必要之安全措施，因而與告訴人騎乘之機車發生碰
    撞，致告訴人受有犯罪事實欄所載之傷害，足認被告之過失
    行為與告訴人所受之傷害間具有相當因果關係，至為灼然，
    本件事證明確，被告犯行堪以認定，應依法論科。　
三、論罪科刑： 　
  ㈠核被告所為，係犯刑法第284 條前段之過失傷害罪。被告於
    車禍後，留在肇事現場，於員警趙朝安到場處理時，當場自
    承為肇事人，有臺中市政府警察局道路交通事故肇事人自首
    情形紀錄表1 紙附卷可參（見偵卷第47頁），被告對於未發
    覺之罪自首而接受裁判，依刑法第62條前段之規定，減輕其
    刑。
　㈡爰以行為人之責任為基礎，審酌被告本件事故過失程度、所
    生之危害、肇事後因金額差距尚無法與告訴人達成調解之犯
    後態度；兼衡被告自述碩士畢業之教育程度、父母親已過世
    、已婚、須扶養分別就讀大學即將畢業及唸專科四年級子女
    、在老人協會擔任志工僅有津貼、因心臟不好無法工作等語
    （見本院卷第103頁），暨其違反義務之程度、犯罪所生之
    危害等一切情狀，量處如主文所示之刑，並諭知易科罰金之
    折算標準。
據上論斷，應依刑事訴訟法第299條第1項前段，刑法第284條前
段、第62條前段、第41條第1項前段，刑法施行法第1條之1第1 
項，判決如主文。
本案經檢察官詹益昌提起公訴，檢察官蔣得龍到庭執行職務。 
中　　華　　民　　國　　111 　年　　3 　　月　　31　　日
                  刑事第九庭    法  官  彭國能
以上正本證明與原本無異。
如不服本判決應於收受判決後20日內向本院提出上訴書狀，並應
敘述具體理由；其未敘述上訴理由者，應於上訴期間屆滿後20日
內向本院補提理由書（均須按他造當事人之人數附繕本）「切勿
逕送上級法院」。
告訴人或被害人如不服判決，應備理由具狀向檢察官請求上訴，
上訴期間之計算，以檢察官收受判決正本之日起算。 
                                書記官  陳宇萱
中　　華　　民　　國　　111 　年　　3 　　月　　31　　日
附錄本案論罪科刑所犯法條
中華民國刑法第284條
因過失傷害人者，處1年以下有期徒刑、拘役或10萬元以下罰金
；致重傷者，處3年以下有期徒刑、拘役或30萬元以下罰金。